【裁判字號】    92,易,646
【裁判日期】    920730
【裁判案由】    誣告
【裁判全文】
台灣台北地方法院刑事判決                          九十二年度易字第六四六號
      公  訴  人  台灣台北地方法院檢察署檢察官
      被      告  己○○  男  .
右列被告因誣告案件，經檢察官聲請簡易判決處刑（九十二年度偵字第五九三二號）
，經本院適用通常程序判決如左：
    主  文
己○○未指定犯人，而向該管公務員誣告犯罪，處拘役貳拾日，如易科罰金，以佰
元折算壹日。
    事  實
一、己○○明知嘉鑫壓鑄工業有限公司（下稱嘉鑫公司）所簽發，由台中商業銀行埔
    心分行為付款人，帳戶000000000000號，票號ＰＳＳＤ00000
    00號，面額新台幣（下同）十萬五千六百元，發票日為民國九十一年七月三十
    一日之支票一紙，為嘉鑫公司交付與崧生企業有限公司（下稱崧生公司）之貨款
    ，經嘉鑫公司依約定寄至新竹縣竹北市○○街二九二巷六八號之戊○○、丁○○
    兄弟住處（嗣更改寄至新竹縣竹北市○○○路三八二號）由戊○○、丁○○收執
    後存入合信鑫企業有限公司（下稱合信鑫公司）帳戶（經公司股東同意由丁○○
    將崧生公司支票以合信鑫公司帳戶託收），實際並未遺失，而因股東糾紛不欲該
    支票存入合信鑫公司，乃囑不知情之甲○○（業由台灣新竹地方法院檢察署檢察
    官為不起訴處分確定）向於九十一年七月三十日向彰化縣埔心鄉台中商業銀行埔
    心分行申報支票遺失而止付，偽稱上開支票於郵寄至新竹中途遺失，並填報「遺
    失票據申報書」而以書面轉向有偵查犯罪職責之警察機關誣告遺失該等支票，未
    指定犯人而報請偵查不特定人侵占遺失物罪嫌，迨合信鑫企業有限公司託由華南
    銀行員林分行提示前揭支票時遭退票，始為台北市票據交換所函送警方查獲上情
    。
二、案經台灣台北地方法院檢察署檢察官聲請簡易判決處刑。
    理  由
一、訊之被告己○○固不否認有委請不知情之甲○○至於九十一年七月三十日向彰化
    縣埔心鄉台中商業銀行埔心分行申報支票遺失止付之事實，惟否認有公訴意旨所
    指誣告之行為，辯稱：當時有詢問公司是否有收到嘉鑫公司公司的票，公司說沒
    有，有向嘉鑫公司查證，嘉鑫公司會計丙○○稱已經寄到新竹縣嘉興街去，又打
    電話問戊○○，但戊○○說沒有收到，所以才寫委託書請甲○○辦掛失等情。經
    查：被告委請不知情之甲○○向彰化縣埔心鄉台中商業銀行埔心分行申報支票遺
    失止付之事實，業經被告供述明確，經核與證人甲○○證述之情節相符，並有掛
    失止付票據提示人資料查報表、退票理由單、掛失票據申報書、支票影本在卷可
    稽，應堪認定；次查：就被告知悉支票係寄到戊○○、丁○○處之事實，業經證
    人證人即嘉鑫公司負責人乙○○證稱：「我是依據他們三福公司所簽訂的付款地
    址、地點，我們臺灣付款給他們臺灣公司」、「因為此筆貨款，我們會計已經寄
    出，但是三福公司被告打電話跟我說，此筆貨款，他們可仍沒有收到，甚至怕別
    人領走，所以當天他到我們公司，請求我們重新一筆，同樣貨款，他急需這筆錢
    ，我們依照他請求，重新開」、「（你們公司以前去崧生公司是否寄到竹北市○○街二九二巷六八號？）這是會計作業，我們是延續他們之前地址去寄」、「（
    檢察官問你，有無誤寄，你說沒有？）有，我有這樣說」、「（有問你說，崧生
    公司有人去問你有無收到支票，你說有，他要求掛失止付，你說已經開出，要掛
    失自己去辦？）有，我有這樣說」、「（被告打電話來時，如何說？）那天，他
    打電話說他們公司之票沒有收到，因為他們急需用這筆錢，要求我開立同樣支票
    的金額，去兌現，不然他公司財務會有問題」、「他那天打電話跟我說，約早上
    十點多，打到我大陸工廠，他說他沒有收到這張支票，因為它今天要用錢，希望
    我從開一張同樣金額的支票給他，不然財務有危機，我就重新開給他」、「我跟
    被告通過電話，他保證，從往後貨款抵扣，就是扺往後的貨款，不會有損失」等
    語，證人即嘉鑫公司會計丙○○證稱：「（支票是）帳款，三福的帳款，大陸帳
    款」、「（寄到何處？竹北市○○街還是中正東路？）我是依據之前給我們的資
    料，（財務專用帳戶表？）對，就是依據這張寄的，（信封抬頭？）也是一樣，
    我是依據他給我的資料寫的」、「（後來你們老闆為何叫你重新開？）他們有去
    掛失止付，他們要用錢，先預付貨款，叫我們先開給他」、「（還有誰跟你聯絡
    ？）就是被告，他說他沒有收到，怎麼辦，他在老闆打電話給我之前，他問我寄
    到哪個地址，他說沒有收到，我告訴這些都是寄掛號的，這是在老闆打電話給我
    之前，因為他之前要這筆貨款，要我確認寄到何處，我就把我寄的資料給他，我
    確實有寄這個貨款，我是開哪張支票，金額多少，就是寄到新溪街的地址，我有
    跟他說郵寄的地址，我有跟他說，掛號單上郵寄的地址，唸給他，跟他核對過，
    他知道我寄的地方就是新溪街，他說他沒有收到，因為我們確實有付款，有些人
    支票遺失就要掛失，我跟他說若是要掛失，要跟銀行說，請他自己跟銀行聯絡」
    、「（跟被告核對，你寄到新溪街時，被告有無說你寄錯了或是要更改地址？）
    他說我寄的地方有誤，我說我是依據資料寄的，沒有錯」、「（之後）就是乙○○打來，說要我再開張支票給他，金額給他，那時就用拿的，被告他們過來拿，
    金額就是當作後來的貨款，過了幾個月後，那張支票沒有問題，再來結清」等語
    明確，因此，被告當時已經從嘉鑫公司負責人乙○○、會計丙○○處知悉支票寄
    到戊○○、丁○○處，應堪認定；再查：關於被告是否知悉支票係由戊○○、丁○○收取之事實，亦據證人丁○○證稱：「（財務專用收入表？）裡面規定所有
    的票寄到竹北市○○街，要更新的改地只要三個股東上簽名才可以更改，私底下
    更改不行」、「（新溪街誰的地址？）我的，我現在還住在這邊，（00000
    0000）這邊的電話，傳真000000000」、「（那張被掛失的十萬元
    支票，有無人打電話給你，問有無收到？）有，被告從大陸打電話給我說票要拿
    給他，不能拿去銀行寄，本來崧生公司的票寄到和信鑫裡面，這張被告會阻擋因
    為股東有爭議，被告想要把這個錢拿去，不要託收到和信鑫的帳戶內，當時他知
    道票在我這邊，要我交給他」、「（當時知道票是你收的？）知道，他從大陸打
    了很多通電話給我，打手機，後來他去銀行止付，通資銀行崧生公司支票不能入
    到和信鑫帳戶，他有傳真給銀行經理，玉山銀行新竹分行，陳經理，陳什麼輝，
    被告告訴他說，從今天後，崧生支票他不允許存入和信鑫的票」、「因為我要去
    託收時銀行跟我說的」、「我拿到票到期日前，在票載到期日前，我拿到玉山銀
    行新竹分行要託收，銀行陳經理拿傳真給我看，說被告有傳真到銀行來，要求不
    准崧生的票用和信鑫託收，這有另外的官司在竹院，（庭呈不起訴處分書影本）
    ，當時崧生負責人何淑貞有寫委託書給我，可以用和信鑫託收，後來又告我偽造
    文書，現在已經不起訴處分」、「被告後來退股，有協議書，因為他侵占公司的
    錢，就把他侵占的錢，當成他的退股金，我就拿這張證明書讓他簽收，這些錢就
    是公司的，請他同意我入和信鑫，我就拿去託收，銀行就准，銀行再退票回來，
    說這張票已經掛失了，我不知道他去掛失，所以我去入帳」、「（被告說不能入
    和信鑫的帳，你如何說？）我說不行，崧生是他私人的公司，股東有意思說，不
    能再入給他那邊的帳戶了」、「（被告確實知道票在你那邊？）知道，他有打電
    話給我，他有通知銀行止付」等語明確，另公司股東同意由丁○○將崧生公司支
    票以合信鑫公司帳戶託收之事實，亦據證人陳炳輝、黃勝麒於台灣新竹地方法院
    檢察署證述明確，有偵查筆錄在卷可稽，是雖被告辯稱並未予之聯絡等語，然而
    當時被告既然急需用錢，且嘉鑫公司依照約定將支票寄至股東戊○○、丁○○處
    ，被告豈有不向戊○○、丁○○詢問之理，是被告所辯之詞，委不足採，從而，
    被告知悉嘉鑫公司有依約定寄達該支票，且確由丁○○收執並得將之存入合信鑫
    公司帳戶，亦可確定；又查：關於託收支票之情節，復據證人戊○○證稱：「（
    和信鑫？）我們當初臨時股東成立的，貨款在大陸收的就是入三福，臺灣收的就
    是入和信鑫」、「（看過支票？）有，丁○○叫我去存的」、「（之前嘉鑫的票
    是否寄到竹北市○○街？）對」、「那時我有拿張被告同意我們託收的證明書，
    他才讓我軋的」、「（傳真聲明？）那是被告禁止我把崧生的票不能給和信鑫，
    傳真聲明在這張票之前，在聲明書前，我去軋票，是因為我有聲明書，才可以存
    進去」、「（這張票部分，被告有無跟你聯絡過？）沒有，被告沒有詢問過，嘉
    鑫以前的票都是寄到新溪街，從來沒有掉過票，我們除了這筆外，也跟嘉鑫做過
    很多筆生意，都是寄到這邊」等語，則審諸被告於證人戊○○將支票託收前，被
    告已經傳真至銀行稱不允許再像以前一樣崧生公司之支票存入合信鑫公司帳戶之
    事實以觀，益徵被告確係知情，而因股東糾紛故將支票掛失之事實，已堪認定；
    綜上，本件事證已臻明確，被告犯行堪予認定。
二、核被告所為，係犯刑法刑法第一百七十一條第一項之誣告罪。被告利用不知情之
    甲○○犯罪，為間接正犯。爰審酌被告犯罪動機目的、犯罪手段、犯罪所生之危
    險及損失、犯後之態度等一切情狀，量處如主文所示之刑，並諭知易科罰金之折
    算標準。
三、據上論斷，應依刑事訴訟法第四百五十二條、第二百九十九條第一項前段，刑法
    第一百七十一條第一項、第四十一條第一項，罰金罰鍰提高標準條例第一條前段
    、第二條，判決如主文。
本案經檢察官蔡宏展到庭執行職務。
中      華      民      國    九十二    年      七      月     三十     日
                                    台灣台北地方法院刑事第一庭
                                          法  官  蘇嘉豐
右正本證明與原本無異。
如不服本判決，應於判決送達後十日內向本院提出上訴狀（應抄附繕本）。告訴人或
被害人如對於本判決不服者，應具備理由請求檢察官上訴，其上訴期間之計算係以檢
察官收受判決正本之日期為準。
                                          書記官  蘇靜紅
中      華      民      國    九十二    年      七      月     三十     日
附錄本案論罪科刑所適用法條全文：
刑法第一百七十一條第一項：
未指定犯人，而向該管公務員誣告犯罪者，處一年以下有期徒刑、拘役或三百元以下
罰金。


司法院資訊處製作；財團法人民間司法改革基金會備份。
